【裁判字號】    89,聲再,96
【裁判日期】    890309
【裁判案由】    聲請再審
【裁判全文】
臺灣高等法院刑事裁定                  八十九年度聲再字第九六號
    再審聲請人
    即受判決人  甲○○
右聲請人因偽造文書等案件，對於最高法院中華民國八十八年十二月二日第三審判決
（最高法院八十八年度台上字第六九二八號）及本院中華民國八十七年十二月二十三
日第二審判決（八十七年度上訴字第二八六六號）聲請再審，本院裁定如左：
    主      文
再審之聲請駁回。
    理      由
一、按因發見確實之新證據足認受有罪判決之人應受無罪判決者得聲請再審，固為刑
    事訴訟法第四百二十條第一項第六款所明定，惟茲所謂確實之新證據，係指該項
    證據，事實審法院於判決前因未經發見不及調查審酌者而言，且必須該項證據可
    認為確實足以動搖原確定判決，而為受判決人有利之判決為限，本件聲請再審意
    旨以發見光邦石膏公司員工薪資轉帳明細表、億瑞會計師事務所查核報告書、台
    大石膏礦股份有限公司章程與發起人會議紀錄、董事會紀錄並無赴大陸投資之決
    議，山東棗市經貿委任紹松之邀請書，邀請對象係光邦石膏公司甲○○，並未
    邀請黃世杰、黃震烈等人及台灣光邦石膏股份有限公司來薛城投資設廠的開會記
    要，日冶機械工程有限公司訂購合約書、林添進之薪資匯款單、差旅費單據等聲
    請再審，但查：
  (一)原判決認被告固提出大批帳冊資料，以求證明棗莊台大公司確為其獨資，但該等
    帳冊資料或為被告甲○○電匯、或為光邦公司電匯轉帳、開立支票、統一發票、
    扣繳憑單或為黃全滿、黃坤印電匯轉帳，究竟上述挹注棗莊台大公司之資金係代
    表甲○○個人出資或確如被告於大陸民事訴訟中主張係光邦公司投資棗莊台大公
    司？且上開電匯、轉帳資料僅能證明被告，光邦公司、黃全滿、黃坤印為上述電
    匯之舉，究竟電匯之資金來源是否全數均為被告、光邦公司、黃全滿、黃坤印所
    有，有無來自被告經營棗莊台大公司之貨款回收或來自告訴人或被告之父黃震烈
    出資交付被告匯款，非無疑問。而上開電匯究係屬於出資或借貸或有其他法律關
    係，亦無從得知，實無從據被告所提上開帳冊資料即認定被告係棗莊台大公司之
    唯一出資人。況被告亦不否認黃震烈或資生堂公司曾就棗莊台大公司二十二萬美
    元及支付部份設備工程款，依其於原審調查中所提出之承認黃震烈支出款項表所
    載，其承認黃震烈曾出資新台幣（下同）一千一百零一萬七千三百六十八元五角
    ，而依證人李舜卿、詹金龍於第一審調查時所為證述，黃震烈至少曾交付一百九
    十二萬九千元之款項予舜記水電工程有限公司，且於八十四年六月三十日以前，
    黃震烈及資生堂公司曾支付一千四百萬元之款項予目鏡鐵工廠（目鏡工廠之實際
    負責人詹金龍甚且否認曾開立證明書予光邦公司）則黃震烈、資生堂公司曾為台
    大公司除甲○○、黃坤印以外之六名股東出資之金額即不只被告所返還於黃震烈
    之一千一百四十八萬九千元，被告徒以曾支付黃震烈一千一百四十八萬九千元，
    即欲否認台大公司除甲○○、黃坤印外其餘股東，透過黃震烈、資生堂公司對棗
    莊台大公司之出資，自不足採。縱被告提出之帳冊資料均屬被告透過光邦公司、
    黃坤印、黃全滿等人所為對大陸棗莊台大公司之出資，亦無從否認台大公司其餘
    股東對棗莊台大公司出資之事實等情已就棗莊台大公司非被告之獨資詳為舉證論
    述，被告再審提出光邦石膏公司員工薪資轉帳明細表，即認其為真實，僅能證明
    告訴人有列名表上之人有該項薪資之轉帳收入，惟不能據此推論棗莊台大公司除
    甲○○、黃坤印外，其餘六名股東無出資之事實，自不能為被告有利（即獨資）
    之認定。至林征聖會計師之查核報告書，係林會計師個人之查核結果，至多僅能
    證明被告有為出資棗莊台大公司，惟尚不能據以推論無其他股東之出資。況此項
    會計師之查核報告書係被告委託會計師查核所做成之文書，尚難認該項文書為新
    證據？聲請人以前開所列聲請再審應無理由，應予駁回。
  (二)原判決認被告涉有詐欺係以被告將偽造之委託書提出於大陸山東省高級人民法院
    行使，訴請判令確認棗莊台大公司為光邦公司獨資所有，乃向大陸山東省高級人
    民法院施用詐術意圖使法院陷於錯誤，而將棗莊台大公司全數資金、設備、貨款
    債權收歸光邦公司所有，因未獲勝訴判決而未達目的，自屬訴訟詐欺未遂。被告
    所辯該委託書並非業務登載不實，其提出行使亦為正當權利行使云云，自不足採
    ，被告藉行使上開業務登載不實之委託書而為訴訟詐欺未遂，足堪認定等情，再
    審意旨並未舉出具體確實之新證據，即與首開再審案件不符，對本院確定判決，
    聲請再審為無理由，應一併駁回。
二、據上論斷，應依刑事訴訟法第四百二十六條、第四百三十四條第一項裁定如主文
    。
中     華     民     國   八十九   年       三       月       九       日
                             臺灣高等法院刑事第一庭
                                 審判長法  官  李  相  助
                                       法  官  王  振  興
                                       法  官  蔡  光  治
右正本證明與原本無異。
如不服本裁定應於收受送達後五日內向本院提出抗告書狀。
                                       書記官  王  才  生
中     華     民     國    八十九   年       三       月      十四      日


司法院資訊處製作；財團法人民間司法改革基金會備份。
